臺灣臺南地方法院民事裁定　　　　　　100年度消債更字第4號
聲　請　人　吳書婷
上列當事人因消費者債務清理事件聲請更生，本院裁定如下：
 主  文
聲請人吳書婷自中華民國一百年三月二十九日下午五時起開始更
生程序。命司法事務官進行本件更生程序。
    理  由
一、按債務人不能清償債務或有不能清償之虞，且無擔保或無優
    先權之債務總額未逾新臺幣（下同）1,200萬元者，於法院
    裁定開始清算程序或宣告破產前，得向法院聲請更生。法院
    開始更生程序之裁定，應載明其年、月、日、時，並即時發
    生效力，消費者債務清理條例（以下稱本條例）第3條、第
    42 條第1項、第45條第1項定有明文。又按債務人對於金融
    機構因消費借貸、自用住宅借款、信用卡或現金卡契約而負
    債務，在聲請更生或清算前，應提出債權人清冊，以書面向
    最大債權金融機構請求協商債務清償方案，並表明共同協商
    之意旨，債務人與金融機構協商成立者，不得聲請更生或清
    算，但因不可歸責於己之事由，致履行顯有重大困難者，不
    在此限，本條例第151條第1、5項亦定有明文。
二、本件聲請意旨略以：聲請人於本條例施行後，曾於民國98年
    5月間與遠東國際商業銀行股份有限公司（下稱遠東商銀）
    成立前置協商，惟聲請人因受景氣影響，薪資減少，待按約
    履行7期後，因收入扣除每個月協商條件應清償之金額，無
    法維持最低家庭基本生活，致履行顯有重大困難導致毀諾，
    爰依法聲請裁定更生云云。
三、聲請人主張其繼續履行協商顯有重大困難之原因，係因受景
    氣影響，收入逐漸減少所致云云，經查：
(一)聲請人於98年4月30日與最大債權銀行即遠東商銀成立協商
    ，約定以債權總金額915,312元，自98年5月10日起，分150
    期，利率10%，每月以10,713元依各債權銀行債權金額比例
    清償債務等情，有前置協商機制協議書（金融機構無擔保債
    權）、前置協商無擔保債務還款分配表暨表決結果附卷可參
    （本院卷第78頁至第79頁），惟聲請人依約繳款7期，而於
    98 年12月毀諾一節，亦有遠東銀行100年1月27日民事陳報
    狀足稽（本院卷第75頁）。
(二)又聲請人於98年5月成立前置協商還款方案時任職於昱成人
    力仲介有限公司，其薪資收入狀況如下：98年6月實收薪資
    為16,707元；98年7月為21,787元；98年8月為18,787元；98
    年9月為16,527元；98年10月為14,787元，平均月薪18,053
    元，有昱成人力仲介有限公司所檢附聲請人薪資給付表附卷
    可稽（本院卷第105頁），是以，聲請人於協商成立後之薪
    資收入是有非可歸責於聲請人之事由而減少之情事，堪可認
    定。另參酌聲請人既自承其對吳黃金玉及江應平之扶養費，
    非屬必要且固定支出，有本院電話紀錄表可證（本院卷第
    149頁），故以剔除外，而以上該平均薪資扣除聲請人按月
    必要日常生活支出，含房屋租金4,000元、餐費4,500元、電
    話費266元、交通費300元，合計9,066元後，已不足償還與
    債權銀行所協議之10,713元月付款（計算式：18,053－9,06
    6＝8,987≦10,713），堪認聲請人已達不能清償債務或有不
    能清償之虞之程度。
(三)再者，雖遠東商銀於99年6月間曾受理聲請人個別一致性協
    商之申請，提供聲請人分178期、年利率2%、月付6,800元之
    還款方案，有遠東商銀100年1月27日民事陳報狀附卷可憑（
    本院卷第75頁至第76頁），惟聲請人99年間任職於華鎰國際
    有限公司，按月薪資僅約10,000元，有聲請人提供玉山銀行
    永康分行之存簿內頁影本在卷可證（本院卷135頁），以聲
    請人10,000元月收入扣除前該必要生活支出9,066元後，顯
    無力接受遠東商銀所開出6,800元之月付款方案。另聲請人
    雖自承其除前該每月10,000元之固定薪資外，尚有5仟至6仟
    元不等薪資等情，有本院電話紀錄表附卷可佐（本院卷第
    149 頁），然因該薪資屬不固定亦非確定，無法與前該固定
    薪資等而視之，故聲請人本於其自身經濟能力，基於私法自
    治及程序選擇權，撤回對遠東商銀個別一致協商之申請，並
    為本件更生事件之聲請，自難謂聲請人無還款之誠意，而有
    違本條例立法意旨之情。
四、綜上所述，聲請人僅係一般消費者，其已達不能清償債務或
    有不能清償之虞之程度，其中無擔保或無優先權之債務，在
    1,200 萬元以下。聲請人前雖曾向最大債權金融機構申請協
    商，惟因不可歸責於己之事由，致履行上開協議顯有重大困
    難，且未經法院裁定開始清算程序或宣告破產，又查無消債
    條例第6條第3項、第8條或第46 條各款所定駁回更生聲請之
    事由存在，則聲請人聲請更生，應屬有據。末者，法院裁定
    開始更生或清算程序後，得命司法事務官進行更生或清算程
    序，必要時得選任律師、會計師或其他適當之自然人或法人
    一人為監督人或管理人，消費者債務清理條例第16條第1項
    定有明文，爰裁定如主文。
中    華    民    國    100  年    3    月     29    日
                  民事第三庭    法  官    廖建彥
以上正本係照原本作成。
本件不得抗告。
本裁定已於100年3月29日下午5時公告。
中    華    民    國    100  年    3    月     29    日
                                書記官    蘇玟心